【裁判字號】    97,交聲,182
【裁判日期】    970930
【裁判案由】    違反道路交通管理處罰條例聲明異議
【裁判全文】
臺灣雲林地方法院交通事件裁定         97年度交聲字第182號
移送機關即
原處分機關  交通部公路總局嘉義區監理所雲林監理站
異  議  人
即受處分人  乙○○
上列異議人即受處分人因違反道路交通管理處罰條例案件，對於
交通部公路總局嘉義區監理所雲林監理站於民國97年7 月31日所
為之裁決處分（原處分案號：雲監裁字第裁72-U00000000號），
聲明異議，本院裁定如下：
    主  文
原處分關於罰鍰新臺幣仟元，並記違規點數壹點部分撤銷。
前項撤銷部分，乙○○不罰。
其餘異議駁回。
    理  由
一、原處分意旨略以：異議人即受處分人乙○○，駕駛車牌號碼
    6587-JU 號自用小客車，於民國97年6 月5 日20時45分許，
    在台中市○○區○○路口，因「駕車行經有燈光號誌管制之
    交叉路口，紅燈右轉」、「汽車駕駛人，駕駛汽車有違反本
    條例之行為，經交通勤務警察或依法令執行交通稽查任務人
    員制止時，不聽制止或拒絕停車接受稽查而逃逸」之違規，
    為原舉發單位即保安警察第二總隊以保二警交字第U0000000
    0 號舉發違反道路交通管理事件通知單，逕行舉發異議人有
    違反道路交通管理處罰條例第53條第2 項、第60條第1 項之
    違規。原處分機關遂於97年7 月31日，依道路交通管理處罰
    條例第53條第2 項及第60條第1 項、63條第1 項第1 款、第
    3 款及違反道路交通管理事件統一裁罰基準及處理細則第43
    、44、67條規定，以雲監裁字第裁72-U00000000號違反道路
    交通管理事件裁決書，就異議人違反同條例第53條第2 項之
    「汽車駕駛人，行經有燈光號誌管制之交岔路口，紅燈右轉
    」行為，裁處異議人罰鍰新台幣（下同）900 元，並計違規
    點數3 點。另就異議人違反同條例第60條第1 項之「汽車駕
    駛人，駕駛汽車有違反本條例之行為，經交通勤務警察或依
    法令執行交通稽查任務人員制止時，不聽制止或拒絕停車接
    受稽查而逃逸」之行為，裁處異議人罰鍰新台幣3,000 元，
    並計違規點數1 點。
二、聲明異議意旨略以：異議人雖於97年6 月5 日20時45分許，
    有駕車行經台中市○○區○○路與科雅路口，但異議人並無
    印象當時有紅燈右轉及不服稽查而逃逸等行為。如異議人確
    有上開違規，原舉發單位應可追緝異議人並與攔停後當場舉
    發，亦可拍照存證，惟原舉發單位卻捨此不為。況該路段為
    六線汽車車道，中間又以安全島與機慢車車道區隔，異議人
    根本未看到員警有對我執行稽查，那本人怎麼會有不聽制止
    或拒絕停車接受稽查而逃逸之違規等語。
三、按「汽車駕駛人，行經有燈光號誌管制之交岔路口闖紅燈者
    ，處新臺幣一千八百元以上五千四百元以下罰鍰。前項紅燈
    右轉行為者，處新臺幣六百元以上一千八百元以下罰鍰。」
    「汽車駕駛人有下列各款所列條款之一者，除依原條款處罰
    鍰外，並予記點：…三、有第四十三條、第五十三條或第五
    十四條情形之一者，各記違規點數三點。」道路交通管理處
    罰條例第53條、第63條第1 項第3 款分別定有明文。另按法
    院受理交通事件，準用刑事訴訟法之規定，道路交通管理處
    罰條例第89條前段定有明文。準此，刑事訴訟法就犯罪證據
    之相關規定，於性質上與行政秩序罰之交通違規裁罰本旨不
    相抵觸之範圍內，本院自得依法適用。又依刑事訴訟法第15
    4 條第2 項規定，犯罪事實應依證據認定之，無證據不得認
    定犯罪事實；而認定犯罪事實所憑之證據，雖不以直接證據
    為限，間接證據亦包括在內，然而無論直接證據或間接證據
    ，其為訴訟上之證明，須於通常一般之人均不致有所懷疑，
    而得確信其為真實之程度者，始得據為有罪之認定，倘其證
    明尚未達此一程度，而有合理之懷疑存在而無從使事實審法
    院得有罪之確信時，即應由法院為諭知被告無罪之判決（最
    高法院76年台上字第4986號判例參照）。此一原則，於法院
    審理行為人違反交通管理處罰條例案件時，亦當有其適用。
四、經查：
    (一)異議人違反道路交通管理處罰條例第53條第2 項「汽車駕
      駛人，行經有燈光號誌管制之交岔路口，紅燈右轉」部分
      ，業經證人即原舉發單位員警甲○○於本院調查時到庭具
      結後證稱：當日我和另一名員警於20點45分時許駕駛巡邏
      車經過台中市○○路與科雅路十字路口，發現另一部車牌
      號碼為759-BXD 之機車未依照規定兩段轉彎，我們就下車
      盤查，由我的另一名同事徐國元對該機車駕駛人開舉發單
      ，我則在巡邏車的後面警戒（提出現場圖），就發現銀色
      國瑞牌汽車由科雅路由南往北行駛，該車於科雅路紅燈號
      誌時違規右轉中科路，因為我確知科雅路南往北向至中科
      路交岔路口並沒有紅燈右轉號誌，且我面對的中科路西向
      東號誌為綠燈，所以我肯定異議人有於科雅路紅燈號誌時
      違規右轉，我發現異議人違規後就由機車道至快車道攔查
      ，當時異議人並沒有停車，而且當時我手上沒有拿照相機
      ，所以沒有拍照，不過我有記下違規車輛之車牌、車型，
      經過我電腦查詢，確實跟我所記得之車牌、車型吻合，於
      是我即開立舉發單逕行舉發等語。由證人甲○○之證述具
      體明確，其所述又無何違背經驗或矛盾之處，且其為依法
      執行職務之人，與異議人並無何怨隙，並以具結擔保其證
      言之真實性，應堪認其所證屬實，此外並有違規查詢報表
      （本院卷第17頁）、提供違規駕駛人申報書（本院卷第31
      頁）等在卷可稽，故異議人確有「汽車駕駛人，行經有燈
      光號誌管制之交岔路口，紅燈右轉」之違規已可證明。至
      於異議人異議稱本件並無將其攔停後當場舉發及照相存證
      云云，然舉發交通違規並不以當場攔停舉發及攝影或照相
      存證為其要件，亦不以舉發錄影或照片為唯一之證明方法
      ，若舉發員警係親眼見聞違規經過，並經以證人之身分具
      結後為證述，此證人之證詞仍不失為證明方法之一種。況
      若強求各種交通違規行為均需以照片為其裁罰依據，事實
      上殆不可行，蓋諸多違規行為之發生難以預期，違規狀態
      稍縱即逝，如闖紅燈（在未設置闖紅燈自動照相儀器之處
      所）；未戴安全帽之騎士見警攔查，隨即戴上安全帽；未
      繫安全帶之汽車駕駛見警攔查，隨即繫上安全帶等情形，
      根本無法期待此類違規行為均須攝影或照相為證，且本件
      違規發生時舉發員警業將巡邏車停放於機慢車道路邊，員
      警當難以立即追緝異議人並當場舉發，故員警以逕行舉發
      方式舉發亦無不當之處，故異議人以前詞指摘本件舉發不
      當，尚屬無據。
    (二)異議人遭裁處違反道路交通管理處罰條例第60條第1 項「
      汽車駕駛人，駕駛汽車有違反本條例之行為，經交通勤務
      警察或依法令執行交通稽查任務人員制止時，不聽制止或
      拒絕停車接受稽查而逃逸」部分，雖經證人甲○○證述如
      (一)所載，惟證人甲○○復證稱：「（你是從機車道到快車
      道去攔查，中科路的機車道跟快車道間是否有分隔島？）
      是」「（你攔檢是用什麼方式？）吹哨子加手勢」「（當
      天有無使用反光背心？）沒有，我們是巡邏勤務，有穿防
      彈背心，防彈背心沒有反光的材質」「（有無注意到當時
      6587-JU 自小客車把它車子兩側的玻璃是降下還是關起來
      ？）關起來」「（你攔查異議人時，他這部車有無減速或
      突然加速，還是照一般速度開過去？）直接右轉後，他車
      子經過我時，就有加速。他時速大概有三、四十公里」等
      語。由證人所述及其所提出之手繪道路現場圖（本院卷第
      46頁）所示，其所駕駛之警用巡邏車係停在中科路由西向
      東過科雅路口約1 部汽車距離之機慢車道上，該機慢車道
      與快車道中間以安全島相隔，則異議人於科雅路右轉至中
      科路快車道時，應無法慮及有員警橫越安全島對其執行取
      締，況當時屬夜間，證人甲○○執行取締時又未使用反光
      背心，在異議人所駕車輛車窗關閉之情況下，是否能聽到
      證人甲○○吹哨子之聲音亦非無疑，再倘異議人係發覺遭
      稽查而逃逸，其汽車右轉彎加速後應不至於僅時速30至40
      公里，故異議人稱其並未發覺有員警對其執行稽查，故並
      無不聽制止或拒絕停車接受稽查而逃逸等語，尚非無稽。
五、綜上，異議人確有違反道路交通管理處罰條例第53條第2 項
    「汽車駕駛人，行經有燈光號誌管制之交岔路口，紅燈右轉
    」之違規事實已經明確，原處分機關依道路交通管理處罰條
    例第53條第2 項、第63條第1 項第3 款，裁處異議人900 元
    ，並計違規點數3 點，並無違法或不當，異議人就此部分聲
    明異議為無理由，應予駁回。至於異議人遭裁處違反道路交
    通管理處罰條例第60條第1 項「汽車駕駛人，駕駛汽車有違
    反本條例之行為，經交通勤務警察或依法令執行交通稽查任
    務人員制止時，不聽制止或拒絕停車接受稽查而逃逸」部分
    ，依現存之證據本院無法排除異議並無違規之懷疑，睽諸上
    開說明，此部份異議人異議屬有理由，應由本院將原裁決就
    此部分即裁處異議人罰鍰3,000 元，並記違規點數1 點部分
    撤銷，並就此部分諭知異議人不罰。
六、據上論斷，應依道路交通管理處罰條例第87條第2 項，道路
    交通案件處理辦法第19條、第20條前段，裁定如主文。
中    華    民    國    97    年    9     月    30    日
                    交通法庭    法  官  楊昱辰
以上正本證明與原本無異。
如不服本裁定，應於裁定送達後5 日內向本院提出抗告狀（須附
繕本）。
                                書記官  黃秋萍
中    華    民    國    97    年    10    月    1     日


司法院資訊處製作；財團法人民間司法改革基金會備份。
